【裁判字號】    92,上訴,801
【裁判日期】    920314
【裁判案由】    瀆職等
【裁判全文】
臺灣高等法院刑事判決                            九十二年度上訴字第八一號
    上訴人  即
    自  訴  人  甲○○
    被      告  乙○○
右上訴人因自訴被告瀆職等案件，不服臺灣臺北地方法院九十二年度自字第五一號，
中華民國九十二年二月十七日第一審判決提起上訴，本院判決如左：
    主  文
上訴駁回。
    理      由
一、自訴意旨略以：查被告乙○○身為檢察官，不止未依法執行追訴犯罪之天職，反
    而只為消滅自訴人甲○○而無所不用其極，偽造事證來枉法起訴（見台灣台北地
    方法院檢察署九十一年度偵字第七七六○號枉法起訴書第十二頁第三行至同頁第
    九行所捏詞指控之內容）。自訴人除向總統府等三十三單位控訴被告之犯行外，
    近日更將受被告司法迫害之「血淚控訴」整理出書，讓被告「紅得發紫」，像其
    法袍一樣，黑得很，中間才一道紫色。被告目無法紀、人權，在查不到「重大經
    濟犯罪證據」，竟「開發這些小假案」來扣罪。為讓被告子孫生生世世頂此「史
    書」、「血書」延續門風，旋拿命與被告宣戰，為此恭請明鑑，主持正義云云。
二、按犯罪之被害人得提起自訴；犯罪事實之一部提起自訴者，他部雖不得自訴亦以
    得提起自訴論，但不得提起自訴部分係較重之罪者，不在此限，刑事訴訟法第三
    百十九條第一項前段、第二項分別定有明文。此之所謂犯罪被害人係指因犯罪直
    接受有損害者而言，其非犯罪當時之直接被害人，依法即不得提起自訴（司法院
    院字第一三０六號解釋參照）。再刑法第一百二十五條第一項第三款之濫權追訴
    處罰罪，係侵害國家審判權之犯罪，縱裁判結果於個人權益不無影響，但該罪既
    為維護司法權之正當行使而設，是其直接受害者究為國家並非個人，個人即非因
    犯罪而同時被害者，自不得提起自訴（最高法院五十四年度台上字第一七八五號
    判例參照）。又按不得提起自訴而提起者，應諭知不受理之判決，而公訴程序中
    不受理判決得不經言詞辯論為之，此規定並為自訴程序所準用，刑事訴訟法第三
    百三十四條、第三百四十三條、第三百零七條復分別定有明文。末按依刑事訴訟
    法第三百二十條第二項之規定，自訴狀僅應記載被告之姓名年籍等人別資料暨犯
    罪事實及證據，並無須記載所犯法條，故自訴之事實範圍，係以自訴狀所載事實
    為準，與所犯法條之記載無關，縱有其記載，亦僅供法院審判之參考，並不足以
    拘束法院之獨立認事用法（最高法院八十七年度台上字第三二九八號裁判要旨參
    照），是適用法律既屬法院之職責而不受當事人所引之法條拘束，法院於不妨害
    事實同一之範圍內，自得自由認定事實，適用法律，不能僅就自訴狀記載之罪名
    審理。
三、原審以：本件自訴人甲○○於自訴狀內雖未直接指訴被告即台灣台北地方法院檢
    察署檢察官乙○○所犯法條為何，然依其自訴狀所載事實觀之，應係指被告涉有
    刑法第一百二十五條第一項第三款之濫權追訴處罰罪嫌及同法第一百六十九條第
    二項之偽造證據罪嫌。而刑法第一百二十五條第一項第三款之濫權追訴處罰罪，
    係侵害國家審判權之犯罪，專為保障司法權正當行使之國家法益而設，直接被害
    者乃為公務機關之公信，係侵害國家法益，並非個人，縱犯罪之結果於私人權益
    不無影響，但直接被害人仍為國家，自訴人縱受損害，亦僅為間接之被害，自訴
    人非直接被害人，自不得提起自訴。再者，依法不得提起自訴之濫權追訴處罰罪
    ，其法定刑為一年以上七年以下有期徒刑，較之法定刑為七年以下有期徒刑之偽
    造證據罪為重，是濫權追訴處罰部分既不得自訴，對於法定刑較輕之偽造證據部
    分，自亦不得提起自訴。揆之前揭說明，爰不經言詞辯論，逕為諭知不受理之判
    決，經核並無不合。
四、上訴意旨略以：被告將不實之事項作成處分書，自訴人當然係直接被害人，依法
    得提起自訴，且本案所有證據均在台灣台北地方法院九十一年度訴字第一三一七
    號卷內，原審未依照刑事訴訟法第一百六十三條規定加以調查。被告在查不到其
    事先對內設定、對外謗稱：「甲○○是重大經濟犯，詐財二一二億，侵占他人四
    棟房子：：」之證據，無法收場，再違法開發一些小小假案，對甲○○扣罪，再
    對外謗稱：「：：甲○○對外詐財：：」，卻不敢提及詐財金額：：云云。惟查
    ：本件自訴人依所提自訴狀所載事實，自訴人指被告所涉刑法第一百二十五條第
    一項第三款之濫權追訴處罰罪，係侵害國家審判權之犯罪，專為保障司法權正當
    行使之國家法益而設，直接被害者乃為公務機關之公信，係侵害國家法益，並非
    個人，縱犯罪之結果於私人權益不無影響，但直接被害人仍為國家，自訴人縱受
    損害，亦僅為間接之被害，自訴人非直接被害人，業如前述，是被告縱有將不實
    之事項作成處分書情事，致自訴人受有損害，亦僅為間接之被害人，非直接被害
    人，自不得提起自訴，上訴意指稱其係直接被害人，依法得提起自訴云云，不無
    誤會。另本件原審就自訴狀所載事實已足為程序上之判決，雖未調閱台灣台北地
    方法院九十一年度訴字第一三一七號卷內所有證據資料，亦無影響，自不得指為
    違法，自訴人提起本件上訴，為無理由，應予駁回，並不經言詞辯論為之。
據上論斷，應依刑事訴訟法第三百六十八條、第三百七十二條，判決如主文。
中      華      民      國      九十二      年      三    月    十四    日
                              臺灣高等法院刑事第十庭
                                  審判長法  官  溫  耀  源
                                        法  官  何  菁  莪
                                        法  官  邱  同  印
右正本證明與原本無異。
如不服本判決應於收受送達後十日內向本院提出上訴書狀，其未敘述上訴之理由者並
得於提起上訴後十日內向本院補提理由書（均須按他造當事人之人數附繕本）。
                                        書記官  莊  昭  樹
中      華      民      國      九十二      年      三    月    十四    日


司法院資訊處製作；財團法人民間司法改革基金會備份。
